臺灣新北地方法院刑事判決
111年度金訴字第1549號
公  訴  人  臺灣新北地方檢察署檢察官
被      告  王議賢


                    （現於法務部○○○○○○○執行中，並寄押於法務部○○○○○○○○○○○）
上列被告因違反洗錢防制法等案件，經檢察官提起公訴（111年
度偵字第21775號）及移送併辦（111年度偵字第8305、35683、3
6342、36641、39806、39807號)，經本院合議庭裁定改行簡式審
判程序，判決如下：
    主  文
乙○○幫助犯洗錢防制法第十四條第一項之洗錢罪，處有期徒刑伍
月，併科罰金新臺幣伍萬元，罰金如易服勞役，以新臺幣壹仟元
折算壹日。
    事  實
一、乙○○知悉金融帳戶為個人信用、財產之重要表徵，具有一身
    專屬性質，申設金融帳戶亦無特殊條件限制，任何人得同時
    在不同金融機構申設多數帳戶供己使用，並可預見將金融帳
    戶及個人身分證件提供予他人使用，可能遭他人利用為收取
    、提領財產犯罪贓款之犯罪工具，並持以申設虛擬貨幣錢包
    以收取不法款項之用，並藉此掩飾、隱匿詐欺犯罪所得之來
    源及去向，使犯罪查緝更形困難，進而對該詐欺取財正犯所
    實行之詐欺取財及掩飾或隱匿該詐欺犯罪所得去向之洗錢罪
    正犯施以一定助力，竟基於縱生此結果亦不違背其本意之幫
    助他人詐欺取財及洗錢之不確定故意，於民國110年6月9日
    至同月11日間某時，在其位於新北市○○區○○路000巷0弄0號
    之租屋處，依真實姓名年籍不詳、自稱「劉少崴」之詐騙集團
    成員指示，將其身分證件資料、手持身分證件照片與所申辦
    臺灣銀行帳號000-000000000000號帳戶（下稱本案臺銀帳戶
    ）存摺、提款卡（含密碼）及網路銀行帳號（含密碼），交
    付予自稱「劉少崴」之詐騙集團成員使用，以此方式提供本
    案臺銀帳戶予該詐欺集團成員（無證據證明有未滿18歲之人
    ）使用而幫助其等遂行詐欺取財及洗錢之犯罪行為。嗣該詐
    欺集團成員意圖為自己不法所有，基於詐欺及洗錢之犯意聯
    絡：㈠先於附表一「遭詐騙之時間及方式」欄所示之時間、
    方式，向附表一所示之人施行詐術，致其陷於錯誤，於附表
    一「匯款時間」欄所示時間，將附表一「匯款金額」欄所示
    金額匯入本案臺銀帳戶內，旋為該詐欺集團之成員提領殆盡
    ，以此方式製造附表一詐欺犯罪所得之金流斷點，使警方無
    從追查，而掩飾、隱匿上開詐欺犯罪所得之去向、所在。㈡
    復於110年11月2日下午10時27分許，持乙○○身分證件資料、
    手持身分證件照片向第三方支付業者派可有限公司申請會員
    帳號，並以乙○○名義申設虛擬貨幣交易錢包後（虛擬貨幣錢
    包地址db57eb26-7b62-481d-ac5e-1f323f085012，下稱本案
    虛擬貨幣錢包），即由該詐欺集團成員，於附表二「遭詐騙
    之時間及方式」欄所示之時間、方式，向附表二所示之人施
    行詐術，致其等陷於錯誤，分別於附表二「繳納時間」欄所
    示時間，逕將附表二「繳納金額」欄所示金額以超商代碼繳
    費方式，轉入本案虛擬貨幣錢包內；或於附表二「匯款時間
    」欄所示時間，將「匯款金額」欄所示金額匯入附表二「匯
    款帳戶」欄所示帳戶內，再由該帳戶所有人，將附表二「繳
    納金額」欄所示金額以超商代碼繳費方式，轉入本案虛擬貨
    幣錢包內，以此方式製造附表二詐欺犯罪所得之金流斷點，
    而掩飾、隱匿上開詐欺犯罪所得之去向、所在。嗣附表一、
    二所示之人發覺有異報警處理，始循線查悉上情。
二、案經附表一、二所示之人等訴由臺北市政府警察局中正第一
    分局、桃園市政府警察局八德分局、龍潭分局、雲林縣政府
    警察局臺西分局、臺南市政府警察局第三分局報告臺灣新北
    地方檢察署（下稱新北地檢署）檢察官偵查起訴及移送併案
    審理。
    理  由
一、程序部分：
    本案被告乙○○所犯係死刑、無期徒刑或最輕本刑為3年以上
    有期徒刑或高等法院管轄第一審案件以外之罪，其於準備程
    序期日就被訴事實為有罪之陳述，經本院告知簡式審判程序
    之旨，並聽取公訴人及被告之意見後，經合議庭依刑事訴訟
    法第273條之1第1項規定裁定由受命法官獨任進行簡式審判
    程序。是本案之證據調查，依刑事訴訟法第273條之2規定，
    不受同法第159條第1項、第161條之2、第161條之3、第163
    條之1及第164條至第170條規定之限制，先予敘明。
二、認定犯罪事實所憑之證據及理由：
　　上揭事實，業據被告坦承不諱，並有附表一、二所示之證人
    即告訴人、被害人於警詢之證述在卷可查（卷頁詳如附表一
    、二「證據出處」欄），復有附表一、二「證據出處」欄所
    示之非供述證據在卷可佐，應認被告之任意性自白核與事實
    相符，堪信為真實。
三、論罪科刑：
　㈠核被告所為，係犯刑法第30條第1項前段、第339條第1項之幫
    助詐欺取財罪，及刑法第30條第1項前段、違反洗錢防制法
    第2條第2款而犯同法第14條第1項之一般洗錢罪之幫助犯。
    被告以單一提供本案臺銀帳戶及其證件資料、手持身分證件
    照片之幫助行為，幫助他人向附表一、二所示之告訴人、被
    害人詐騙，為想像競合犯，應從一重處斷；又所犯幫助詐欺
    取財罪與幫助一般洗錢罪間，亦為想像競合犯，應從一重以
    幫助洗錢罪處斷。
　㈡被告係對正犯資以助力而實施犯罪構成要件以外之行為，為
    幫助犯，依刑法第30條第2項之規定，按正犯之刑減輕之。
    另被告於本院準備程序及審理時，就幫助洗錢犯行已自白不
    諱，應依洗錢防制法第16條第2項規定，減輕其刑，並遞減
    輕之。
　㈢爰以行為人之責任為基礎，審酌被告將其身分證件資料、手
    持身分證件照片與本案臺銀帳戶存摺、提款卡（含密碼）及
    網路銀行帳號（含密碼）提供予他人使用，以此方式幫助他
    人從事詐欺取財及洗錢之犯行，致使此類犯罪手法層出不窮
    ，更造成犯罪偵查追訴的困難性，嚴重危害交易秩序與社會
    治安，所為實無足取，又造成告訴人、被害人因詐欺而受有
    財產上損害等犯罪所生危害程度，惟念及被告坦承犯行之犯
    後態度，兼衡被告之素行（參卷附臺灣高等法院被告前案紀
    錄表）、智識程度及家庭生活經濟狀況（見本院卷第184頁
    ），及犯罪之動機、目的、手段等一切情狀，量處如主文所
    示之刑，並就併科罰金部分，依刑法第42條第3項前段諭知
    易服勞役之折算標準。
四、不予宣告沒收：
　　被告所為僅成立幫助詐欺取財、幫助洗錢之犯行，綜觀卷內
    資料，無證據證明被告就此犯行確已實際獲有報酬或贓款等
    犯罪所得，依「罪證有疑，利於被告」原則，難以認定有何
    犯罪所得，自無從併予宣告沒收。又被告所提供之銀行帳戶
    存摺、提款卡未據扣案，且該等物品可隨時停用、掛失補辦
    ，不具刑法上之重要性，而無宣告沒收之必要，爰不予宣告
    沒收。　
五、新北地檢署檢察官以111年度偵字第8305、35683、36342、3
    6641、39806、39807號移送併辦部分，與原起訴之犯罪事實
    有想像競合之裁判上一罪關係，依審判不可分之原則，為起
    訴效力所及，本院自應併予審理。
六、至新北地檢署檢察官另以111年度偵字第47014號移送併辦意
    旨書移送併案審理部分，檢察官雖認此部分與本案審理之犯
    罪事實，係屬想像競合犯之裁判上一罪關係，因而移送本院
    併案審理，然因上開併辦部分係於本案於111年10月24日言
    詞辯論終結後所為，此有新北地檢署111年11月18日子○○增
    張111偵47014字第1119128495號函上本院收狀戳章附卷可查
    （見本院卷第187頁），是上開併辦部分屬本院未及審酌之
    範圍，自應退由檢察官另為適法處理，末予敘明。
據上論斷，應依刑事訴訟法第273條之1第1項、第299條第1項前
段，判決如主文。
本案經檢察官辛○○提起公訴及移送併辦，檢察官黃筵銘移送併辦
，檢察官郭智安到庭執行職務。　　　
中　　華　　民　　國　　111 　年　　11　　月　　28　　日
                  刑事第二庭    法　官  鄧煜祥
上列正本證明與原本無異。
如不服本判決，應於判決送達後20日內敘明上訴理由，向本院提
出上訴狀 (應附繕本) ，上訴於臺灣高等法院。其未敘述上訴理
由者，應於上訴期間屆滿後20日內向本院補提理由書「切勿逕送
上級法院」。
                                書記官  蘇秀金
中　　華　　民　　國　　111 　年　　11　　月　　30　　日
附錄本案論罪科刑法條全文：
洗錢防制法第2條
本法所稱洗錢，指下列行為：
一、意圖掩飾或隱匿特定犯罪所得來源，或使他人逃避刑事追訴
    ，而移轉或變更特定犯罪所得。
二、掩飾或隱匿特定犯罪所得之本質、來源、去向、所在、所有
    權、處分權或其他權益者。
三、收受、持有或使用他人之特定犯罪所得。
洗錢防制法第14條
有第2條各款所列洗錢行為者，處7年以下有期徒刑，併科新臺幣
5百萬元以下罰金。
前項之未遂犯罰之。
前2項情形，不得科以超過其特定犯罪所定最重本刑之刑。
中華民國刑法第30條
幫助他人實行犯罪行為者，為幫助犯。雖他人不知幫助之情者，
亦同。
幫助犯之處罰，得按正犯之刑減輕之。
中華民國刑法第339條
意圖為自己或第三人不法之所有，以詐術使人將本人或第三人之
物交付者，處5年以下有期徒刑、拘役或科或併科50萬元以下罰
金。
以前項方法得財產上不法之利益或使第三人得之者，亦同。
前2項之未遂犯罰之。                
附表一
編號 告訴人 遭詐騙之時間及方式 匯款帳戶 匯款時間 匯款金額（新臺幣） 證據出處 1 寅○○ 詐欺集團成員先在社群網站臉書刊登不實廣告訊息，經寅○○於110年3月瀏覽上開訊息並加入成為通訊軟體LINE好友後，該詐欺集團再向寅○○佯稱：註冊平台加入會員儲值投資獲利云云，施此詐術手段，致寅○○陷於錯誤，致寅○○陷於錯誤，而於右列時間匯款右列金額至右列帳戶。 本案臺銀帳戶 110年6月14日12時48分 同日12時50分 同日12時51分  5萬元 5萬元 5萬元 *偵8305號併案之告訴人 1.證人即告訴人寅○○於警詢之證述（見偵8305卷第27至31頁） 2.寅○○提供之LINE對話紀錄翻拍照片11張（見偵8305卷第106至108頁） 3.寅○○提供之網路銀行轉帳交易明細翻拍照片3張（見偵8305卷第110、112頁）　 4.臺灣銀行帳戶開戶資料及存摺存款歷史明細查詢表各1份（見偵8305卷第61至71頁） 
附表二
編號 告訴人/被害人 遭詐騙之時間及方式 匯款帳戶 匯款時間 匯款金額 （新臺幣） 虛擬錢包 繳納時間 繳納金額（新臺幣） 證據出處 1 黃啟輝 （有提告） 詐騙集團成員於110年11月10日，向黃啟輝佯稱：投資虛擬貨幣可獲利云云，致黃啟輝陷於錯誤，而於右列時間以超商代碼繳費方式，繳納右列金額至右列虛擬錢包。    本案虛擬貨幣錢包 110年11月17日16時25分 同日16時25分 同日21時53分 同日21時53分 同日21時53分 同日21時54分 同日21時54分 110年11月18日20時59分 同日20時59分 同日20時59分 同日20時59分   2萬元 1萬5000元 2萬元 2萬元 2萬元 5000元 2萬元  2萬元 2萬元 2萬元 2萬元 合計20萬元 *偵21775號之告訴人 1.證人即告訴人黃啟輝於警詢之證述（見偵21775卷第4至5頁反面） 2.黃啟輝提供之LINE對話紀錄截圖48張（見偵21775卷第10至17頁） 3.黃啟輝提供之詐欺網站截圖1張（見偵21775卷第19頁）　 4.黃啟輝提供之超商繳費明細翻拍照片5張（見偵21775卷第20至24頁） 5.本案虛擬貨幣錢包交易資料、款項流向紀錄各1份（見偵21775卷第27、28頁） 6.本案虛擬貨幣錢包用戶基本資料、入金紀錄、提幣紀錄等明細1份（見偵21775卷第33頁及反面） 2 丙○○ （有提告） 詐騙集團成員於110年11月16日，向丙○○佯稱：投資虛擬貨幣可獲利云云，致丙○○陷於錯誤，而於右列時間以超商代碼繳費方式，繳納右列金額至右列虛擬錢包。    本案虛擬貨幣錢包 110年11月17日15時33分 同日15時34分 2萬元  1萬元 合計3萬元 *偵31806號之告訴人 1.證人即告訴人丙○○於警詢之證述（見偵31806卷第18至19頁） 2.丙○○提供之LINE對話紀錄截圖5張、超商繳費明細影本1份（見偵31806卷第23、24頁） 3.本案虛擬貨幣錢包用戶基本資料、入金紀錄、提幣紀錄等明細1份（見偵21775卷第34頁） 3 壬○○ （有提告） 詐騙集團成員於110年10月27日，向壬○○佯稱：徵求接單員，需先繳費云云，致壬○○陷於錯誤，於右列匯款時間，依指示轉帳右列匯款金額至癸○○申辦之右列帳戶，再由癸○○以超商代碼繳費方式，繳納至右列虛擬錢包。 國泰世華商業銀行股份有限公司000-000000000000號帳戶（下稱本案國泰帳戶） 110年11月16日22時14分 1000元 本案虛擬貨幣錢包   *偵35683號併案之告訴人 1.證人即告訴人壬○○於警詢之證述（見偵35683卷第51至52頁反面） 2.壬○○提供之LINE帳號資料及對話紀錄截圖20張、臉書截圖4張（見偵35683卷第53至54頁）　 3.癸○○國泰世華銀行帳戶開戶基本資料及交易明細各1份（見偵35683卷第102頁反面） 4.本案虛擬貨幣錢包用戶基本資料、入金紀錄、提幣紀錄等明細1份（見偵35683卷第104至105頁反面） 4 丁○○ （有提告） 詐騙集團成員於110年11月18日，向丁○○佯稱：投資外匯獲利頗豐云云，致丁○○陷於錯誤，於右列匯款時間，依指示轉帳右列匯款金額至癸○○申辦之右列帳戶，再由癸○○以超商代碼繳費方式，繳納至右列虛擬錢包。 本案國泰帳戶 110年11月18日22時35分 1000元 本案虛擬貨幣錢包   *偵35683號併案之告訴人 1.證人即告訴人丁○○於警詢之證述（見偵35683卷第61至62頁反面） 2.丁○○提供之LINE對話紀錄截圖7張、網路銀行轉帳交易明細截圖1張（見偵35683卷第64至67、68頁反面） 3.癸○○國泰世華銀行帳戶開戶基本資料及交易明細各1份（見偵35683卷第102頁） 4.本案虛擬貨幣錢包用戶基本資料、入金紀錄、提幣紀錄等明細1份（見偵35683卷第104至105頁反面） 5 己○○ （有提告） 詐騙集團成員於110年11月21日，向己○○佯稱：打工投資需先匯款云云，致己○○陷於錯誤，於右列匯款時間，依指示轉帳右列匯款金額至癸○○申辦之右列帳戶，再由癸○○以超商代碼繳費方式，繳納至右列虛擬錢包。 本案國泰帳戶 110年11月21日19時36分 1000元 本案虛擬貨幣錢包   *偵35683號併案之告訴人 1.證人即告訴人己○○於警詢之證述（見偵35683卷第76、77頁） 2.己○○提供之網路銀行轉帳交易明細截圖1張、LINE對話紀錄截圖40張（見偵35683卷第80至82頁） 3.癸○○國泰世華銀行帳戶開戶基本資料及交易明細各1份（見偵35683卷第103頁） 4.本案虛擬貨幣錢包用戶基本資料、入金紀錄、提幣紀錄等明細1份（見偵35683卷第104至105頁反面） 6 丑○○ （有提告） 詐騙集團成員於110年11月22日，向丑○○佯稱：徵求接單員，需先繳費云云，致丑○○陷於錯誤，於右列匯款時間，依指示轉帳右列匯款金額至癸○○申辦之右列帳戶，再由癸○○以超商代碼繳費方式，繳納至右列虛擬錢包。 本案國泰帳戶 110年11月22日14時51分 1000元 本案虛擬貨幣錢包   *偵35683號併案之告訴人 1.證人即告訴人丑○○於警詢之證述（見偵35683卷第87、88頁） 2.丑○○提供之LINE對話紀錄截圖62張（見偵35683卷第90至98頁） 3.癸○○國泰世華銀行帳戶開戶基本資料及交易明細各1份（見偵35683卷第103頁） 4.本案虛擬貨幣錢包用戶基本資料、入金紀錄、提幣紀錄等明細1份（見偵35683卷第104至105頁反面） 7 戊○○ （有提告） 詐騙集團成員於110年11月間某日，向戊○○佯稱：投資獲利頗豐云云，致戊○○陷於錯誤，於右列匯款時間，依指示轉帳右列匯款金額至癸○○申辦之右列帳戶，再由癸○○以超商代碼繳費方式，繳納至右列虛擬錢包。 本案國泰帳戶 110年11月22日21時47分 1000元 本案虛擬貨幣錢包   *偵35683號併案之告訴人 1.證人即告訴人戊○○於警詢之證述（見本院卷第89至92頁） 2.戊○○提供之中國信託銀行金融卡影本1份、LINE對話紀錄截圖17張（見本院卷第105至111頁） 3.癸○○國泰世華銀行帳戶開戶基本資料及交易明細各1份（見偵35683卷第103頁反面） 4.本案虛擬貨幣錢包用戶基本資料、入金紀錄、提幣紀錄等明細1份（見偵35683卷第104至105頁反面） 8 卯○○ （有提告） 詐騙集團成員於110年11月14日，向卯○○佯稱：投資虛擬貨幣可獲利云云，致卯○○陷於錯誤，而於右列時間以超商代碼繳費方式，繳納右列金額至右列虛擬錢包。    本案虛擬貨幣錢包 110年11月15日16時53分 1萬元（併辦意旨書誤載為1萬1000元） *偵36641號併案之告訴人 1.證人即告訴人卯○○於警詢之證述（見偵36641卷第4至5頁反面） 2.卯○○提供之LINE對話紀錄1份、超商繳費明細1份、臉書對話紀錄截圖2張（見偵36641卷第13至22頁） 3.本案虛擬貨幣錢包用戶基本資料、入金紀錄、提幣紀錄等明細1份（見偵36641卷第10至11頁）　 4.本案虛擬貨幣錢包交易資料1份（見偵36641卷第25頁） 9 癸○○ （有提告） 詐騙集團成員於110年11月2日2時許，向癸○○佯稱：代收聖誕禮盒款項云云，致癸○○陷於錯誤，分別轉帳右列匯款金額至董彥澤申辦之右列帳戶，再由董彥澤以超商代碼繳費方式，將右列繳納金額轉入右列虛擬錢包。 合作金庫商業銀行帳號0000000000000號帳戶 110年11月20日20時1分許 同日20時15分許   1萬元  9000元 本案虛擬貨幣錢包 110年11月20日20時2分 同日20時15分  7000元 9000元 *偵36342號併案之告訴人 1.證人即告訴人癸○○於警詢之證述（見偵36342卷第21至31頁） 2.證人董彥澤於警詢之證述（見偵36342卷第13至20頁、偵35683卷第20至24頁） 3.癸○○提供之國泰世華銀行帳戶存摺封面及內頁影本1份、人力銀行網站截圖6張、網路銀行轉帳交易明細截圖2張、超商繳費明細翻拍照片9張、LINE帳號資料及對話紀錄截圖33張（見偵35683卷第39至47頁反面） 4.董彥澤提供之超商繳費明細影本2份（見偵36342卷第51頁） 5.董彥澤提供之合作金庫銀行帳戶存摺封面及內頁影本1份、LINE對話紀錄截圖26張（見偵36342卷第77至94頁） 6.本案虛擬貨幣錢包用戶基本資料、入金紀錄、提幣紀錄等明細1份（見偵35683卷第104頁反面） 7.董彥澤合作金庫銀行帳戶開戶資料及交易明細各1份（見偵35683卷第116至118頁） 8.本案虛擬貨幣錢包交易資料1份（見偵36342卷第49頁） 10 庚○○ （未提告） 詐騙集團成員於110年11月8日，向庚○○佯稱：投資款項操作匯率轉換云云，致庚○○陷於錯誤，而於右列時間以超商代碼繳費方式，繳納右列金額至右列虛擬錢包。    本案虛擬貨幣錢包 110年11月19日18時50分 1萬元 *偵39806號併案之被害人 1.證人即被害人庚○○於警詢之證述（見偵39806卷第51、53頁） 2.庚○○提供之LINE及臉書對話紀錄截圖23張、詐欺網站截圖1張（見偵39806卷第65至71頁）　 3.本案虛擬貨幣錢包用戶基本資料、入金紀錄、提幣紀錄等明細1份（見偵39806卷第25頁） 4.本案虛擬貨幣錢包交易資料、款項流向紀錄各1份（見偵39806卷第31、35頁） 11 甲○○ （有提告） 詐騙集團成員於110年11月上旬某日，向甲○○佯稱：至投資平台註冊會員，獲利後須先繳納保證金、手續費云云，致甲○○陷於錯誤，而於右列時間以超商代碼繳費方式，繳納右列金額至右列虛擬錢包。    本案虛擬貨幣錢包 110年11月22日19時28分 同日19時28分 同日19時29分 同日20時55分 同日20時56分 110年11月23日16時48分 同日16時49分  2萬元 2萬元 1萬元 1萬元 2萬元  2萬元 2萬元 *偵39807號併案之告訴人 1.證人即告訴人王佩潔於警詢之證述（見偵39807卷第71至79頁） 2.甲○○提供之LINE對話紀錄截圖61張（見偵39807卷第95至109頁） 3.甲○○提供之OK MART繳費明細翻拍照片3張（見偵39807卷第113頁） 4.本案虛擬貨幣錢包用戶基本資料、入金紀錄、提幣紀錄等明細1份（見偵39806卷第23至24頁） 5.本案虛擬貨幣錢包交易資料、款項流向紀錄各1份（見偵39806卷第33、35頁）